臺灣高等法院刑事判決　　　　　　　　94年度上易字第1706號
上　訴　人　臺灣臺北地方法院檢察署檢察官
被　　　告　甲○○
選任辯護人　王勝彥律師
上列上訴人因被告詐欺等案件，不服臺灣臺北地方法院93年度易
字第142號，中華民國94年8月29日第一審判決（起訴案號：臺灣
臺北地方法院檢察署92年度偵字第785號），提起上訴，本院判
決如下：
    主  文
上訴駁回。
    理  由
一、公訴意旨略以：被告甲○○自民國85年間起迄91年4月15日
    止任職於睿元貿易有限公司（下稱睿元公司，設臺北市○○
    區○○路189號9樓）擔任業務助理，詎於任職睿元公司期間
    ，竟與姓名年籍不詳之成年男子，共同基於意圖為自己不法
    所有之概括犯意聯絡，由被告利用其職務上開立出貨明細表
    傳真予該公司倉管人員之便，陸續於91年3月26日、4月2日
    及4月15日，分別冒用莊來育、茂世興業有限公司（下稱茂
    世公司）廖志欣等名義，填具內容不實之出貨明細表，出貨
    價額各為新臺幣（下同）5,000元、18萬元及37萬元，傳真
    予不知情之倉管人員，使睿元公司之倉管人員陷於錯誤而按
    址出貨，再由該姓名年籍不詳之男子予以簽收後，據以牟取
    不法利益。嗣於91年4月15日，被告自睿元公司離職後，經
    睿元公司向茂世公司等核對帳目，始知上情。因認被告涉有
    刑法216、215條行使業務上登載不實文書及同法第339條第1
    項之詐欺取財罪嫌。
二、按犯罪事實應依證據認定之，無證據不得推定其犯罪事實；
    不能證明被告犯罪者，應諭知無罪之判決，刑事訴訟法第15
    4條第2項、第301條第1項分別定有明文。又事實之認定，應
    憑證據，如未能發現相當證據，或證據不足以證明，自不能
    以推測或擬制之方法，為裁判基礎；且認定犯罪事實所憑之
    證據，雖不以直接證據為限，間接證據亦包括在內，然而無
    論直接證據或間接證據，其為訴訟上之證明，須於通常一般
    之人均不致有所懷疑，而得確信其為真實之程度者，始得據
    為有罪之認定，倘其證明尚未達到此一程度，而有合理之懷
    疑存在致無從使事實審法院得有罪之確信時，即應由法院為
    諭知被告無罪之判決，有最高法院40年台上字第86號判例、
    76 年台上字第4986號判例可資參照。
三、訊據被告對於開立上開出貨明細表傳真予倉管人員等情坦承
    不諱，惟堅決否認有何詐欺及行使業務上登載不實文書犯行
    ，辯稱：其本來依職務就可直接下單給倉管出貨，且出貨完
    全按照正常流程。且其離職時本欲按照公司正常流程辦理交
    接，然老闆要求不須辦理交接，詎事後有狀況，竟找其負責
    等語。
四、經查：
（一）被告於睿元公司擔任業務助理期間，職務內容包括接受客
      戶電話下單及傳真出貨明細表，經證人即睿元公司業務員
      林啟偉於原審證述在卷（見原審卷第141頁反面、第142頁
      ）。而91年3月26日、4月2日出貨給莊來育之貨品，經告
      訴人即原睿元公司負責人乙○○稱：對方有寄支票來付款
      ，但沒有拿去兌現，91年4月15日出貨明細表所列貨品，
      概算價值約18萬元等語（見本院卷第16至17頁）。證人即
      心意有限公司（下稱心意公司）負責人林美瓊亦證稱：公
      司有訂貨才付款，確有支付睿元公司貨款（見原審卷第19
      3頁），並有該公司開立之面額1,092元、15,600元、150,
      570 元支票影本及告訴人公司銀行存摺內頁記載心意公司
      匯款5,000元給睿元公司之紀錄在卷可參（見第785號偵查
      卷第46、47 頁，共172,262元），告訴人亦自承：心意公
      司為該公司長期客戶（見第758號偵查卷第22 頁反面）。
      則被告接受心意公司訂貨並據以填製出貨明細表，傳真心
      意公司所訂貨品送至指定之客戶莊來育，即難認有何填載
      不實出貨明細表以詐取貨品之事。雖告訴人指心意公司嗣
      與告訴人公司對帳時，心意公司對於前揭貨品單價有意見
      ，支付之金額與實際單價亦有出入，故迄未提示上開三張
      支票。然此屬事後雙方對於價格如何計算之問題，且其間
      差價不大，自不得以此事後價格上爭執，即謂被告有業務
      登載不實以詐欺之情事。
（二）至91年4月15日出貨明細表所記載之茂世公司，雖經證人
      即該公司負責人林欣如證稱：該公司係睿元公司之客戶，
      但並未訂購此筆貨物，也未收到該批貨品（見偵查卷第20
      7至209頁、原審卷第71至72頁）。但茂世公司亦為睿元公
      司之長期客戶，一直訂購健康食品，經證人林欣如證述在
      卷，則被告接受該公司訂貨而填製出貨明細並傳真出貨，
      縱未經查證是否屬實，也未過問同屬健康食品之種類有何
      更迭、付款方式、送貨地址有何不同，即依訂購之條件為
      之，亦難遽認知悉其中有何問題或與該訂貨者有何共同不
      法意圖。且證人即睿元公司倉庫管理員黃明鉅亦證述：雖
      看到茂世公司之付費方式及送貨地址與以往不同，但覺得
      是議定之內容（見原審卷第145 頁反面），故仍出貨，是
      實難以此苛責被告。況該批貨品嗣於91年4月19日、同年4
      月22日分經退回睿元公司（但退回之人姓名不詳），經告
      訴人具狀陳報在案（見第785號偵查卷第90 頁反面），並
      有退回之貨品照片在卷可參（見第785號偵查卷第155頁）
      ，亦難認被告有何登載不實以詐欺之情形。
（三）雖告訴人公司自行查證結果，上開91年4月15 日貨物由署
      名「林隆勝」之人簽收，經送貨人員指認該簽收之人貌似
      原任職睿元公司之李明哲。又李明哲與李明儒為兄弟，而
      91年3月26日、4月2 日貨物之受貨人莊來育是李明儒之姨
      丈。被告又與李明哲、李明儒均曾任職盛莊企業公司（下
      稱盛莊公司），上開三件貨物不無被告與李明哲等人勾串
      訂貨之可能，並提出簽收單及指認切結書為憑（見第785
      號偵查卷第30、31頁），且有李明哲與李明儒之口卡片在
      卷可參（見第785號偵查卷第213、214頁）。惟由心意公
      司訂購交由莊來育之前二筆貨物，業經心意公司是認訂貨
      並於睿元公司提出本件告訴之前早已付款，已難以被告前
      與李明儒等人認識，即認被告有何公訴人所指之不法情事
      。又最後一筆即91年4月15日之貨物，被告依正常流程填
      單傳真出貨，既無證據證明被告有何不法意圖，亦難據此
      遽入於罪。
（四）又被告於91年4月15日向睿元公司負責人乙○○表明離職
      ，但表明要做到月底，乙○○卻要其立刻離職，不必辦理
      交接，此經乙○○陳述在卷。若被告有上開不法情事，何
      必做到月底等待可能事發？
（五）綜上所述，公訴人所舉之上揭證據尚不足據為被告有刑法
      第216條、第215條行使業務上登載不實、第339條第1項之
      詐欺取財罪之積極證明。此外復查無其他積極證據足認被
      告有何公訴人指訴之上揭犯行，自屬不能證明其犯罪。
五、原審依調查證據之結果，斟酌全辯論意旨，認被告犯罪不能
    證明，依法為無罪之諭知，經核並無不合。檢察官提起上訴
    ，認被告成立上開罪名，指摘原判決不當云云，惟並未提出
    其他足以論罪之證據，所提上訴，為無理由，應予駁回。
據上論斷，應依刑事訴訟法第368條，判決如主文。
本案經檢察官郭弘佑到庭執行職務。
中　　華　　民　　國　　94　　年　　11　　月　　25　　日
　　　　　　　　　刑事第三庭審判長法　官  洪光燦
　　　　　　　　　　　　　　      法　官  江振義
　　　　　　　 　 　　　　　　　　法　官  王詠寰
以上正本證明與原本無異。
不得上訴。
                                  書記官  駱麗君
中　　華　　民　　國　　94　　年　　11　　月　　25　　日
